【裁判字號】    97,財管,22
【裁判日期】    970603
【裁判案由】    選任遺產管理人
【裁判全文】
臺灣臺南地方法院家事裁定             97年度財管字第22號
聲  請  人   臺灣土地銀行股份有限公司
                       設臺北.
法定代理人   丙○○
代  理  人   甲○○
上列聲請人聲請為被繼承人乙○○選任遺產管理人事件，本院
裁定如下：
    主      文
選任財政部國有財產局臺灣南區辦事處臺南分處為被繼承人乙○
○之遺產管理人。
聲請程序費用新臺幣壹仟元由被繼承人乙○○之遺產負擔。
    理      由
一、按繼承人均拋棄其繼承權者，準用關於無人承認繼承之規定
    ，民法第1176條第6項定有明文。又繼承開始時，繼承人之
    有無不明，而不能依民法第1177條選定遺產管理人時，得由
    利害關係人聲請法院選任之。民法第1178條第2項亦定有明
    文。是揆諸前揭規定意旨，於繼承人皆拋棄其繼承權，無人
    繼承時，亦應許利害關係人聲請法院選任遺產管理人，俾為
    遺產之處置。
二、本件聲請意旨略以：被繼承人乙○○已於民國96年9月19日
    死亡，其於生前簽訂住宅貸款契約一紙，目前尚餘債權本金
    新台幣490萬元及應付利息、違約金未清償，惟被繼承人死
    亡後，其所有繼承人均已向法院聲明拋棄繼承，有必要處分
    被繼承人名下所有高雄市○○區○○段667地號、青海段615
    地號及7255建號，及門牌號碼高雄市鼓山區○○○○路220
    號11樓之不動產，以利清償債務；又無繼承人承認繼承時，
    其遺產於清償債權，並交付遺贈物後，如有賸餘，歸屬國庫
    ，民法第1185條亦有規定；而執業律師熟悉相關法律程序，
    並對遺產遺債情況瞭解較深，且對遺產之管理亦能為公平處
    理，為期保護被繼承人無人繼承之財產，爰聲請鈞院選任執
    業律師為被繼承人之遺產管理人。
三、經查：聲請人主張之上開事實，業據提出住宅貸款契約、繼
    承系統表、本院家事庭97年2月22日南院雅家巳96年度繼字
    第2043號准予備查通知函、財政部高雄市國稅局財產歸屬資
    料清單為憑，復經本院依職權調取上開卷宗核閱無誤，堪信
    為真實。次查被繼承人乙○○之繼承人均已聲明拋棄繼承權
    ，而聲請人為被繼承人之債權人，其以利害關係人身分聲請
    選任被繼承人之遺產管理人，自屬合法，應予准許。
四、按公示催告期限屆滿，無繼承人承認繼承時，其遺產於清償
    債權，並交付遺贈物後，如有剩餘，歸屬國庫；又按非公用
    國有財產以財政部國有財產局為管理機關，民法第1185條、
    國有財產法第12條分別定有明文。查本件被繼承人之繼承人
    均已拋棄繼承權，足見渠等對被繼承人遺產之處置已漠不關
    心，自難期待其對於被繼承人之遺產能公正客觀地善盡管理
    職責及義務。次查，聲請人雖聲請選任執業律師為被繼承人
    之遺產管理人，惟本院考量被繼承人之遺產，倘無人承認繼
    承時，將於清償債權，交付遺贈物後，歸屬國庫；而財政部
    國有財產局為為國庫之綜理機關，其備有財產管理之專才及
    知識，自足以勝任遺產管理人之職，以此，為使被繼承人遺
    產之處置順利進行，本院認選任財政部國有財產局台灣南區
    辦事處台南分處為被繼承人之遺產管理人為適當。
五、依非訟事件法第157條裁定如主文。
中    華    民    國    97    年    6     月    3     日
                  家事法庭  法  官  林富郎
以上正本係照原本作成。
如對本裁定抗告須於裁定送達後10日內向本院提出抗告狀（附具
繕本），並應繳納抗告費用新台幣1000元整。
中    華    民    國    97    年    6     月    3     日
                            書記官  劉毓如


司法院資訊處製作；財團法人民間司法改革基金會備份。
